【裁判字號】    99,交訴,24
【裁判日期】    990531
【裁判案由】    公共危險等
【裁判全文】
臺灣板橋地方法院刑事判決              99年度交訴字第24號
公  訴  人  臺灣板橋地方法院檢察署檢察官
被      告  甲○○
上列被告因公共危險等案件，經檢察官提起公訴（98年度偵字第
32840號），被告於準備程序中對被訴公共危險之事實為有罪陳
述，本院合議庭裁定由受命法官獨任行簡式審判程序，本院判決
如下：
    主  文
甲○○服用酒類，不能安全駕駛動力交通工具而駕駛，處有期徒
刑參月，如易科罰金，以新台幣壹仟元折算壹日；又駕駛動力交
通工具肇事，致人受傷而逃逸，處有期徒刑陸月，如易科罰金，
以新台幣壹仟元折算壹日。應執行有期徒刑柒月，如易科罰金，
以新台幣壹仟元折算壹日。緩刑貳年，緩刑期內付保護管束，並
向指定之公益團體、地方自治團體或社區提供壹佰小時之義務勞
務。
    事  實
一、甲○○前於民國九十五年間，因酒後駕車交通危險案件，經
    臺灣士林地方法院以九十五年度交簡字第一五二號判處罰金
    銀元二萬元確定，於九十六年一月十六日罰金繳清執行完畢
    ，猶不知警惕，明知服用酒類不能安全駕駛動力交通工具者
    ，及其考領之普通小型車之駕駛執照業經註銷，不得駕駛自
    用小客車，詎甲○○猶於九十八年十一月二十七日下午五時
    許起，在臺北縣板橋市○○○路附近某處麵攤飲用高梁酒，
    已達酒醉不能安全駕駛動力交通工具之程度，仍在飲酒後，
    於同日晚間七時許，無照駕駛車號三Ｎ－九一一０號自用小
    客車，自臺北縣板橋市○○路○段往臺北市方向行駛，至同
    日晚間七時四十分許，行經臺北縣板橋市○○路○段與漢生
    東路之交岔路口時，本應注意車前狀況，並隨時採取必要之
    安全措施，而依當時天候晴天，夜間有照明，視距良好，乾
    燥之柏油路面無缺陷、無障礙物等情形，並無不能注意之情
    事，甲○○因酒後無法適切操控所駕駛之自用小客車，且疏
    未注意車前狀況，追撞同向前方由丙○○所騎乘之車號ＪＦ
    八－九二五號重型機車，致丙○○人車倒地，因而受有雙腳
    擦傷、臀部疼痛之傷害（甲○○上開所涉過失傷害罪嫌部分
    ，業據丙○○於偵查中撤回告訴，經檢察官另以九十八年度
    偵字第三二八四○號為不起訴處分），詎甲○○駕駛屬於動
    力交通工具之上開自用小客車，肇事致丙○○倒地受傷後，
    其僅短暫停車，但並未下車將受傷之丙○○送醫救治或為其
    他必要之措施，亦未向警察機關報告或留下姓名電話，竟基
    於肇事逃逸之犯意，旋即駕駛上開自用小客車往臺北市方向
    逃逸。嗣經在旁之機車騎士許邕昀發現上情，騎乘機車自後
    追趕約一百公尺，甲○○駕駛上開自用小客車行經臺北縣板
    橋市○○路○段一○四巷前，又因酒後無法適切操控車輛，
    且未注意車前狀況，向右偏駛因而撞擊同向前方由乙○○騎
    乘之車號Ｊ六Ｈ－三六三號重型機車，致乙○○人車倒地，
    被壓在甲○○駕駛之自小客車下而拖行約數公尺，因而受有
    肋骨閉鎖性骨折、創傷性氣胸及血胸、肝輕度裂傷、左掌骨
    骨折之傷害（甲○○對乙○○涉犯過失傷害部分，業經乙○○於本院審理時撤回告訴，本院另為不受理判決），後經路
    人要求甲○○下車並報警到場，於同日晚間九時十一分許，
    測試甲○○之呼氣酒精濃度達每公升零點九六毫克，而查悉
    上情。
二、案經臺北縣政府警察局板橋分局移送臺灣板橋地方法院檢察
    署檢察官偵查起訴。
    理  由
一、訊據被告甲○○對於上揭時地，飲酒後已達酒醉不能安全駕
    駛動力交通工具之程度，駕駛自用小客車，並於行駛期間駕
    車肇事致被害人丙○○受傷而逃逸等事實，於本院準備程序
    及審理中均坦承不諱，核與證人丙○○於警詢時之證述、證
    人乙○○於警詢、偵查中之證述及證人即目擊證人許邕昀於
    警詢、偵查中之證述情節相符；並有道路交通事故現場圖、
    道路交通事故調查報告表 (一)、(二)、酒精測定紀錄表、
    汽機車駕駛人酒後生理協調平衡檢測紀錄表、刑法第一百八
    十五條之三案件測試觀察紀錄表、自首情形記錄表，證號查
    詢汽車駕駛人資料及車禍現場、車損受傷照片等件附卷可稽
    ；又被害人丙○○因本次車禍因而受有雙腳擦傷、臀部疼痛
    之傷害，亦據證人丙○○於警詢證述明確。綜上，堪認被告
    自白核與事實相符，堪以採信。本案事證明確，被告酒後駕
    車公共危險、肇事逃逸等犯行，均堪以認定，應依法論科。
二、核被告所為，係犯刑法第一百八十五條之三服用酒類不能安
    全駕駛動力交通工具而駕駛罪，及同法第一百八十五條之四
    駕駛動力交通工具肇事致人受傷而逃逸罪。被告所犯上開二
    罪間，犯意個別，行為互殊，應予分論併罰。爰審酌被告前
    有酒後駕車公共危險罪之犯罪記錄，有臺灣高等法院被告前
    案紀錄表在卷可按，不思記取教訓，飲酒後無照駕車發生交
    通事故，肇事致人受傷後仍執意逃逸，對於被害人丙○○之
    身體及求償權行使之危害非輕，兼衡被害人丙○○所受傷勢
    尚非嚴重，被告犯後於偵查中已與被害人丙○○達成和解，
    並賠償被害人丙○○新臺幣（下同）四萬二千元（見偵查卷
    附臺北縣板橋市調解委員會調解筆錄影本），被害人丙○○
    於偵查中撤回告訴，並表示不願追究等語（見偵查卷附聲請
    撤回告訴狀），被告並與另名車禍被害人乙○○達成和解，
    同意賠償七十萬元，並已先行給付二十三萬元，被害人乙○○於本院審理中撤回過失傷害告訴，暨被告犯後於本院審理
    中坦承犯行之態度等一切情狀，分別量處如主文所示之刑，
    並均諭知易科罰金之折算標準，及定其應執行刑，暨諭知易
    科罰金之折算標準。又被告行為後，刑法第四十一條業於九
    十八年十二月三十日修正公布，並於九十九年一月一日生效
    施行；其中修正前刑法第四十一條第八項原規定：「第一項
    至第三項規定於數罪併罰，其應執行之刑未逾六個月者，亦
    適用之。」業經依司法院大法官釋字第六六二號解釋：「中
    華民國九十四年二月二日修正公布之現行刑法第四十一條第
    二項，關於數罪併罰，數宣告刑均得易科罰金，而定應執行
    刑之刑逾六個月者，排除適用同條第1 項得易科罰金之規定
    部分，與憲法第23條規定有違，並與本院釋字第三六六號解
    釋意旨不符，應自本解釋公布之日起失其效力。」意旨，修
    正為「第一項至第四項及第七項之規定，於數罪併罰之數罪
    均得易科罰金或易服社會勞動，其應執行之刑逾六月者，亦
    適用之。」，經比較新舊法結果，以新法較有利被告，自應
    適用修正後刑法第四十一條規定，就被告定其應執行刑部分
    ，諭知易科罰金之折算標準，
三、末查，被告前未曾因故意犯罪受有期徒刑以上刑之宣告，有
    臺灣高等法院被告前案紀錄表在卷可按，其因一時失慮，偶
    罹刑典，事後於本院審理中已坦承全部犯行，深具悔意，經
    此刑之宣告後，應知警惕而無再犯之虞，本院因認暫不執行
    其刑為當，爰予宣告緩刑二年，並依刑法第九十三條第一項
    第二款之規定，在緩刑期內併付保護管束，且斟酌被告酒後
    駕車及肇事逃逸之犯罪情節及對公共危險所生之危害，認應
    命被告向指定之公益團體、地方自治團體或社區提供壹佰小
    時之義務勞務，用啟自新。
據上論斷，應依刑事訴訟法第二百七十三條之一第一項、第二百
九十九條第一項前段，刑法第二條第一項但書、第一百八十五條
之三、第一百八十五條之四、第四十一條第一項前段、第八項、
第五十一條第五款、第七十四條第一項第一款、第二項第五款、
第九十三條第一項第二款，刑法施行法第一條之一，判決如主文
。
本案經檢察官陳宣每、李巧菱到庭執行職務。
中    華    民    國    99    年    5     月    31    日
                  刑事第九庭  法  官  楊 志 雄
以上正本證明與原本無異。
如不服本判決應於收受判決後十日內向本院提出上訴書狀，並
應敘述具體理由。其未敘述上訴理由者，應於上訴期間屆滿後
二十日內向本院補提理由書（均須按他造當事人之人數附繕本）
「切勿逕送上級法院」。
                              書記官  陳 春 銘
中    華    民    國    99    年    6     月    1     日
附錄本案論罪科刑法條全文：
刑法第185條之3
服用毒品、麻醉藥品、酒類或其他相類之物，不能安全駕駛動力
交通工具而駕駛者，處1 年以下有期徒刑、拘役或科或併科15
萬元以下罰金。
刑法第185條之4
駕駛動力交通工具肇事，致人死傷而逃逸者，處6 月以上5 年以
下有期徒刑。

司法院資訊處製作；財團法人民間司法改革基金會備份。
